【裁判字號】    99,易,32
【裁判日期】    990203
【裁判案由】    恐嚇等
【裁判全文】
臺灣臺中地方法院刑事判決                99年度易字第32號
公  訴  人  臺灣臺中地方法院檢察署檢察官
被      告  丙○○
上列被告因恐嚇等案件，經檢察官提起公訴（98年度偵字第2149
1號），本院判決如下：
    主    文
丙○○犯恐嚇危害安全罪，處拘役參拾日，如易科罰金，以新臺
幣壹仟元折算壹日；又犯公然侮辱罪，處拘役貳拾日，如易科罰
金，以新臺幣壹仟元折算壹日。應執行拘役肆拾伍日，如易科罰
金，以新臺幣壹仟元折算壹日。
    犯罪事實
一、丙○○與乙○○○為居住在臺中縣大里市○○路之鄰居，丙
    ○○因住處違章建築遭人檢舉，懷疑係乙○○○所為，而於
    民國九十八年七月十八日中午十二時三十分許，前往乙○○
    ○位在臺中縣大里市○○路七八之十一號住處屋內（侵入住
    宅部分，另經檢察官不起訴處分）質問乙○○○，嗣丙○○
    旋即遭聞聲趕至之家人勸離，竟於離去時在上址門口處，基
    於恐嚇危害身體安全之犯意，恐嚇稱：「如果讓我查到，就
    要打妳」等語，使乙○○○心生畏懼，致生危害於乙○○○
    。復在不特定人得以共見共聞之上址門口外，以客觀上足以
    貶損侮辱他人人格之以「幹妳娘」、「老雞巴皮」（以上均
    臺語）等話語，公然辱罵乙○○○，足以貶損乙○○○在社
    會上所保持之人格及地位。
二、案經乙○○○訴由臺中縣警察局霧峰分局報告臺灣臺中地方
    法院檢察署檢察官偵查起訴。
    理      由
一、按被告以外之人於偵查中向檢察官所為陳述，除顯有不可信
    之情況者外，得為證據，刑事訴訟法第一百五十九條之一第
    二項定有明文。偵查中對被告以外之人（包括證人、鑑定人
    、告訴人、被害人及共同被告等）所為之偵查筆錄，或被告
    以外之人向檢察官所提之書面陳述，性質上均屬傳聞證據。
    惟現階段刑事訴訟法規定檢察官代表國家偵查犯罪、實施公
    訴，依法其有訊問被告、證人及鑑定人之權，證人、鑑定人
    且須具結，而實務運作時，檢察官偵查中向被告以外之人所
    取得之陳述，原則上均能遵守法律規定，不致違法取供，其
    可信度極高，故被告以外之人前於偵查中已具結而為證述，
    除反對該項供述得具有證據能力之一方，已釋明顯有不可信
    之情況外，不宜以該證人未能於審判中接受他造之反對詰問
    為由，即遽指該證人於偵查中之陳述不具證據能力。再按九
    十二年九月一日施行之刑事訴訟法，已酌採英美法系之傳聞
    法則，於第一百五十九條第一項明定被告以外之人，於審判
    外之言詞或書面陳述，除法律有規定者外，不得作為證據，
    用以保障被告之反對詰問權。而本法所規定傳聞法則之例外
    ，其中就被告以外之人於偵查中向檢察官所為之陳述，因檢
    察官代表國家偵查犯罪時，原則上當能遵守法定程式，且被
    告以外之人如有具結能力，仍應依法具結，以擔保其係據實
    陳述，故於第一百五十九條之一第二項明定「除顯有不可信
    之情況者外」，得為證據；又被告以外之人於檢察事務官、
    司法警察官或司法警察調查中所為之陳述，基於實體發現真
    實之訴訟目的，依第一百五十九條之二規定，如與審判中之
    陳述不符時，經比較結果，其先前之陳述，相對「具有較可
    信之特別情況」，且為證明犯罪事實存否所「必要」者，或
    於審判中有第一百五十九條之三所列死亡等原因而無法或拒
    絕陳述之各款情形之一，經證明其調查中所為陳述絕對「具
    有可信之特別情況」，且為證明犯罪事實之存否所「必要」
    者，亦例外地賦與證據能力。是所謂「顯有不可信性」、「
    相對特別可信性」與「絕對特別可信性」，係指陳述是否出
    於供述者之真意、有無違法取供情事之信用性而言，故應就
    偵查或調查筆錄製作之原因、過程及其功能等加以觀察其信
    用性，據以判斷該傳聞證據是否有顯不可信或有特別可信之
    情況而例外具有證據能力，並非對其陳述內容之證明力如何
    加以論斷，二者之層次有別，不容混淆（最高法院九十四年
    度臺上字第六二九號裁判要旨可資參照）。查本件公訴人、
    被告對於本院就後述所引之證人宋國賓、乙○○○證詞，於
    本院審理中均不爭執證據能力，猶未對之釋明有何顯不可信
    之情況，且本院審酌其等之內容，均非不法取得或有違法取
    供之情事，亦均適宜為本案證據，依前開說明，就後述實體
    部分所引之證人乙○○○、宋國賓證詞內容自具有證據能力
    。
二、訊據被告固坦承確有因違建遭檢舉之事欲理論而於上開時、
    地至證人即告訴人乙○○○住處且有詈罵之事實，惟矢口否
    認有何恐嚇及公然侮辱之犯行，辯稱：因為違建不是其蓋的
    ，其想要知道被何人檢舉，要理論；當時因懷疑是證人乙○
    ○○檢舉，其至臺中縣大里市○○路七八之十一號證人即鄰
    居乙○○○住處，證人乙○○○和其子在家中，其問證人乙
    ○○○，但答稱沒有，其表示如果知道是誰就要理論，當時
    很生氣，所以出來時亂罵，但沒有針對特定人，當時證人乙
    ○○○也走到屋外，其當時罵什麼也不太記得，生氣起來就
    亂罵，並非針對證人乙○○○，其並沒有說「如果讓我查到
    ，就要打妳」，只有說被其查到要跟他理論，至於「三字經
    」是其子要拉其回去時罵其子云云。經查：被告前往證人乙
    ○○○住處大聲嚷嚷、並以「三字經」辱罵，並罵其老雞巴
    皮並揚言如果讓我查到就要打妳等情，迭據證人乙○○○於
    警詢時、偵查中指證明確。另證人即告訴人乙○○○之子宋
    國賓於復偵查中亦證稱：被家人拉走時公然辱罵部分其有錄
    影到，至於恐嚇部分係聽其母親所言等語。固就有關被告出
    言恐嚇部分，證人宋國賓係事後聽聞證人乙○○○告知，就
    此部分證詞係輾轉聽聞之事，無足為據，惟證人乙○○○、
    宋國賓均證稱被告確有出言辱罵之事實，且證人宋國賓於偵
    查中亦證稱被告因認遭檢舉違建，進來口氣就很出不好，另
    證人乙○○○於偵查中另證稱被告很大聲嚷嚷，一直嚷嚷等
    語，核與被告所辯其因前往質問理論違建遭檢舉一事，當時
    很生氣，所以出來時亂罵等情相符。以被告因心生不快前往
    證人乙○○○住處質問，猶有出言詬罵之舉，而有貶抑他人
    人格或危害他人之言語，當與常情無違。被告雖另辯以其並
    未針對證人乙○○○云云，然被告自承懷疑證人乙○○○檢
    舉，且當日確至證人乙○○○住處「理論」，經證人乙○○
    ○表示並非其檢舉，其於離去時生氣亂罵等情，就當日前往
    處所係證人乙○○○住處，理論對象係證人乙○○○，針對
    之事係其違建遭檢舉之事而前往，猶因此事心生不快猶有出
    言詈罵等情觀之，其出言辱罵、恐嚇對象，當係證人乙○○
    ○無疑。被告辯以並未針對任何人、並未針對證人乙○○○
    云云，顯係卸責之詞，不足採信。綜上，本件事證明確，被
    告犯行應堪認定，應予依法論科。
三、核被告所為，係犯刑法第三百零五條恐嚇危害安全罪、第三
    三百九條第一項之公然侮辱罪。被告上開二行為，犯意各別
    行為互異，所犯構成要件不同之二罪，應予分論併罰。爰審
    酌被告未思鄰里鄉黨間之和睦相處，任性使氣，逞其暴戾，
    僅因認違建遭檢舉，懷疑係證人乙○○○所為，即登堂入室
    至證人乙○○○住處責問，猶然未已，復出言恐嚇、辱罵，
    其出言恐嚇造成證人乙○○○心理上恐懼，雖未進一步造成
    如恐嚇內容所示之實際結果，然此舉已侵害他人免於恐懼之
    自由，另公然言詞辱罵貶損證人乙○○○之人格及聲譽，其
    行為殊屬非是，而犯後猶砌責卸責，未見悔意等一切情狀，
    各量處如主文所示之刑，並均諭知易科罰金之折算標準，並
    定其應執行之刑及易科罰金折算標準。
依刑事訴訟法第二百九十九條第一項前段，刑法第三百零五條、
第三百零九條第一項、第四十一條第一項前段、第五十一條第六
款，刑法施行法第一條之一，判決如主文。
本案經檢察官甲○○到庭執行職務。
中    華    民    國    99    年    2     月    3     日
                  刑事第七庭    法  官  陳  葳
以上正本證明與原本無異。
如不服本判決應於收受判決後10日內向本院提出上訴書狀，並應
敘述具體理由；其未敘述上訴理由者，應於上訴期間屆滿後20日
內向本院補提理由書（均須按他造當事人之人數附繕本）「切勿
逕送上級法院」。
                                書記官  張雅如
中    華    民    國    99    年    2     月    3     日
附錄法條：
刑法第三百零五條：
以加害生命、身體、自由、名譽、財產之事，恐嚇他人致生危害
於安全者，處二年以下有期徒刑、拘役或三百元以下罰金。
刑法第三百零九條：
公然侮辱人者，處拘役或三百元以下罰金。
以強暴犯前項之罪者，處一年以下有期徒刑、拘役或五百元以下
罰金。

司法院資訊處製作；財團法人民間司法改革基金會備份。
